【裁判字號】    89,易,726
【裁判日期】    890905
【裁判案由】    公共危險
【裁判全文】
臺灣臺南地方法院刑事判決                          八十九年度易字第七二六號
    公  訴  人  臺灣台南地方法院檢察署檢察官
    被      告  乙○○
                丁○○
    共同選任辯護人  林國明
右列被告因公共危險案件，經檢察官提起公訴（八十八年度偵字第一三七三七號），
本院判決如左：
    主    文
丁○○失火燒燬現供人使用之住宅，處有期徒刑陸月，如易科罰金，以參佰元折算壹
日。
乙○○無罪。
    事    實
一、丁○○在台南市○○路○段二八五號二層樓房（以下簡稱系爭樓房）與其丈夫乙○○共同經營小吃店生意，一樓為營業場所，二樓則供乙○○、丁○○夫妻居住
    休息，丁○○應注意使用瓦斯爐燒煮東西，應隨時注意瓦斯爐情形，以防止火災
    之發生，惟丁○○於民國八十八年十月六日凌晨三時許，在系爭樓房一樓後面使
    用瓦斯爐時，依其智識能力及經營小吃店生意之經驗，應注意，且依當時情形又
    無不能注意之情形，竟疏未注意，致不慎引燃大火，使系爭樓房即供其與乙○○
    使用之住宅付之一炬而全部燒燬，並延燒同路二八七號、及同市○○路○段一四
    七巷三十號、三十二號之房屋，致各該房屋及其內之物品均受有重大損害。
二、案經己○○、戊○○報請台灣台南地方法院檢察署檢察官偵查起訴。
    理    由
壹、丁○○有罪部分：
  一、訊據被告丁○○固不否認系爭樓房於前揭時間發生火災等情，惟矢口否認涉有
      右揭公共危險犯行，辯稱系爭樓房一樓後面的瓦斯爐，只是平常燒開水用，作
      生意所用之瓦斯爐在前面，一般使用完後面的瓦斯爐時，是關閉瓦斯筒的開關
      ，而非關閉瓦斯爐的旋鈕開關，且火災當時伊並未在一樓後面的瓦斯爐燒煮東
      西云云。經查：
  （一）系爭樓房於八十八年十月六日凌晨三時許，因本件火災而被燒燬乙節，為被
        告丁○○所是認，並有現場相片二十二幀附於台南市消防局火災原因調查報
        告書內可稽，並經本院至現場勘驗屬實（參本院八十九年五月二十四日勘驗
        筆錄），自係事實。
  （二）本件火災的起火點係在被告丁○○所經營之小吃店後面置放瓦斯筒、瓦斯爐
        及熱水器等物品之走道附近乙節，為被告丁○○所不否認，復據證人即被告
        丁○○僱用在小吃店幫忙之丙○○於警訊、偵查及本院審理時證述明確，而
        台南市消防局及內政部消防署亦為相同鑑定（參卷附台南市警察局火災原因
        調查報告書及內政部消防署火災現場勘查報告表），是本件火災之起火點為
        被告丁○○所經營之小吃店後面置放瓦斯筒、瓦斯爐及熱水器等物品之走道
        附近，應足確定。
  （三）台南市消防局勘驗火災現場時，在起火點附近發現置有被告丁○○自稱平常
        燒開水所用之瓦斯爐及被燒燬之鍋子等物件，且該瓦斯爐之旋鈕開關顯示在
        未關閉之狀態等情，有台南市消防局火災調查報告書在卷可稽；而在起火點
        附近之日光燈及熱水器，均未發現有短路或異樣，研判起火原因並非電氣或
        熱水器所造成，亦有內政部消防署鑑定書在卷可按；是台南市消防局認定本
        件火災之起火原因為使用瓦斯爐不當所引起，應可確定。
  （四）系爭樓房於發生火災之時，並無他人侵入之跡象，丁○○之夫乙○○早於火
        災發生前一小時餘之當日凌晨一時許，即已上樓睡覺，在火災發生時，乙○○聽到聲音才從二樓跳樓逃生等情，為乙○○自述綦詳，復為被告丁○○所
        不否認，並經當時在場之證人丙○○證述屬實，應係事實；是火災發生之前
        ，會使用系爭樓房後面瓦斯爐燒煮東西之人，只有被告丁○○一人；而本件
        火災起火原因既確定為使用該系爭樓房後面瓦斯爐不慎所引起，則使用該瓦
        斯爐不當致因過失引起本件火災之人，自係被告丁○○。
  （五）被告丁○○雖辯稱平常使用該瓦斯爐具是關閉瓦斯筒之開關，而非開關瓦斯
        爐之旋鈕開關，而當日瓦斯筒的開關有關閉云云。惟查，當日系爭樓房後面
        的瓦斯爐所用之瓦斯筒是否已關閉乙節，因該瓦斯筒之開關部分為塑膠製品
        ，於消防人員滅火之後，該開關已被燒燬，是消防局人員當時並未注意是否
        關閉乙節，業據證人即台南市消防局甲○○到庭結證屬實（參本院八十九年
        八月二十二日審理筆錄）；何況，一般人使用瓦斯爐之習慣，或許可能只關
        閉瓦斯爐之開關，而不關閉瓦斯筒之開關，卻顯少不關閉瓦斯爐開關而只關
        閉瓦斯筒之開關者。是被告丁○○所辯，與常情有違，尚難憑採。
  （六）綜上所述，被告丁○○所辯，均不足採。本件事證明確，被告丁○○失火燒
        燬現供人使用之住宅之犯行，洵堪認定。
  二、核被告丁○○所為，係犯刑法第一百七十三條第二項之罪。爰審酌被告丁○○
      過失之程度、犯罪所生之危害、犯罪後之態度及尚未與被害人達成和解等一切
      情狀，量處如主文所示之刑，併諭知易科罰金之折算標準，以資懲儆。
貳、乙○○無罪部分：
  一、公訴意旨另以：被告乙○○在台南市○○路○段二八五號之系爭樓房與其妻即
      同案被告丁○○共同經營小吃店生意，一樓為營業場所，二樓則供乙○○、丁○○夫妻居住休息，乙○○應注意使用瓦斯爐燒煮東西，應隨時注意瓦斯爐情
      形，以防止火災之發生，惟乙○○於八十八年十月六日凌晨三時許，在系爭樓
      房一樓後面使用瓦斯爐時，依其智識能力及經營小吃店生意之經驗，應注意，
      且依當時情形又無不能注意之情形，竟疏未注意，致不慎引燃大火，使系爭樓
      房即供其與丁○○使用之住宅付之一炬而全部燒燬，並延燒同路二八七號、及
      同市○○路○段一四七巷三十號、三十二號之房屋，致各該房屋及其內之物品
      均受有重大損害，因認被告乙○○涉有公共危險罪嫌云云。
  二、按犯罪事實應依證據認定之，無證據不得推定其犯罪事實，刑事訴訟法第一百
      五十四條定有明文。本件公訴人認被告乙○○涉有前揭罪嫌，無非以被告乙○○係系爭樓房之屋主且在該處經營小吃店生意為據。訊據被告乙○○矢口否認
      有何過失，辯稱火災發生之前一小時餘，伊即上樓睡覺，本件火災之發生，伊
      並無過失等語。經查，被告乙○○早於火災發生前一小時餘之當日凌晨一時許
      ，即已上樓睡覺，在火災發生時，乙○○係聽到聲音才從二樓跳樓逃生等情，
      為同案被告丁○○陳述綦詳，並據當時在場之證人丙○○證述屬實，是被告辯
      稱火災發生之時，伊早已上樓睡覺乙節，為可採信。從而，火災發生之時，被
      告乙○○既已就寢一時餘，應可推定使用瓦斯爐不當致發生本件火災之人，並
      非被告乙○○。此外復查無其他積極證據足資證明被告乙○○有前揭公訴意旨
      所稱之犯行，揆諸前揭說明，尚無證據證明被告乙○○犯罪，應為被告乙○○
      無罪之諭知。
參、據上論斷，應依刑事訴訟法第二百九十九條第一項前段、第三百零一條第一項，
    刑法第一百七十三條第二項、第四十一條，罰金罰鍰提高標準條例第一條前段、
    第二條，判決如主文。
中      華      民      國    八  十  九    年    九    月      五      日
                                    臺灣臺南地方法院刑事第一庭
                                        法  官  王  獻  楠
右正本證明與原本無異。
如不服本判決，應於判決送達後十日內，向本院提出上訴狀。
                                        書記官  陳  玉  果
中      華      民      國    八  十  九    年    九    月      五      日
附錄本案論罪科刑法條全文。
刑法第一百七十三條第一項、第二項：
  放火燒燬現供人使用之住宅或現有人所在之建築物、礦坑、火車、電車或其他供水
  、陸、空公眾運輸之舟、車、航空機者，處無期徒刑或七年以上有期徒刑。
  失火燒燬前項之物者，處一年以下有期徒刑、拘役或五百元以下罰金。


司法院資訊處製作；財團法人民間司法改革基金會備份。
